臺灣嘉義地方法院民事判決　　　　　　　 99年度訴字第614號
原　　　告　陳宏安
被　　　告　黃暐婷
上列當事人間請求清償借款事件，本院於民國100 年1 月18日言
詞辯論終結，判決如下：
    主  文
被告應給付原告新臺幣伍拾陸萬元，及自99年9 月13日起至清償
日止，按週年利率百分之六計算之利息。
訴訟費用由被告負擔。
    事實及理由
一、原告起訴主張：緣證人即被告母親呂素花因周轉不順，為向
    原告借款，先以電話通知原告，再經由證人盧青標持由被告
    為發票人，發票日分別為民國98年10月15日、98年10月20日
    ，面額分別為新台幣（下同）23萬元、33萬元之支票二紙（
    下稱系爭支票）向原告共借得56萬元，未料屆期提示卻遭退
    票，迄今分文未還，經屢次催討又置之不理。雖被告稱系爭
    支票係由呂素花以其名義簽發使用，伊均不知情云云，惟票
    據法第5 條第1 項明文規定「在票據上簽名者，依票上所載
    文義負責」，且依最高法院44年度台上字第1428號判例，縱
    印章與支票簿同時交他人保管而遭偽造，被偽造人也應負票
    據責任，遑論系爭支票係由被告同意申請予證人呂素花使用
    ，更無法卸免其票據責任，至於證人呂素花證稱系爭支票是
    原告為周轉證人盧青標之借款而向其商借等語，則與事實不
    符，為此，爰依票據關係請求被告如數給付。並聲明：被告
    應給付原告56萬元，及自支付命令送達翌日起至清償日止，
    按週年利率百分之6 計算之利息。
二、被告則以：伊確實有向新光銀行申請支票給母親呂素花並授
    權其開票，以為其生意上往來方便所使用，但系爭支票係因
    證人盧青標積欠原告3 、4 百萬元，原告為了周轉證人盧青
    標之欠款乃向被告母親呂素花商借，並承諾系爭支票是周轉
    用，不會跳票，非向原告借款所交付，也未自原告處拿到該
    56萬元之款項，證人盧青標所稱系爭支票係呂素花委託其持
    向原告借款等語並不實在，兩造間無任何借貸關係存在，原
    告請求無理由。並答辯聲明：原告之訴駁回。
三、不爭執之事項：
（一）系爭支票上發票人欄之印章為真正。
（二）系爭支票分別於98年10月15日及同年月20日，因存款不足
      遭退票，此有臺灣票據交換所嘉義市分所退票理由單影本
      二份在卷可參。
四、本件之爭點厥為，被告應否負擔票據債務責任?兩造各執一
    詞，本院經查：
（一）按票據乃文義證券及無因證券，故票據上之權利義務，悉
      依票據上所載文義定之，與其基礎之原因關係各自獨立。
      票據上權利之行使，不以其原因關係存在為前提，是以執
      票人行使票據權利時，就其基礎之原因關係確係有效存在
      ，並不負舉證責任。若票據債務人以自己與發票人或執票
      人前手間所存抗辯之事由，對抗執票人，依票據法第13條
      但書規定觀之，固非法所不許，然應由票據債務人就執票
      人取得票據出於惡意負舉證責任。
（二）被告雖辯稱，系爭支票是伊母親呂素花所開立，伊母親開
      票時伊不知情，只知道母親有用支票云云。然被告亦自承
      向銀行申請支票，並將印章交予呂素花，授權呂素花開立
      支票等語，核與證人呂素花於本院證稱「因生意需要，叫
      被告請票給我用，印章也是被告拿給我的」（見本院99年
      12月9 日言詞辯論筆錄）。足證，證人呂素花持被告所有
      支票及印章開立系爭支票，係在被告授權範圍內。
（三）原告主張，證人呂素花持系爭支票予盧青標向伊借錢，伊
      向綽號吉利之金主調得現金56萬元，交予盧青標轉交呂素
      花等語，證人盧青標證稱：「（提示二張支票）是否看過
      此二張支票？）有看過。」、「（何時看過？）去年看到
      。」、「（為何知道有此二張支票？）這二張支票是呂素
      花請我幫他借錢作生意。」、「（這二張支票你拿給誰借
      錢？）向原告借錢。」、「（有無借到票面上之金額並且
      交給呂素花？）有。」、「（在何時何地轉交五十六萬給
      呂素花？）於支票上日期至呂素花家交現金給他。」、「
      （56萬是原告交給你？）是原告交給我的。」、「（為何
      原告說是你向另一位吉利之金主拿錢？）是原告要我向吉
      利（綽號）拿56萬的。」、「（為何你向原告借錢，而由
      吉利交錢給你？）應是原告向吉利調錢的。」、「（呂素
      花曾經開支票要你借錢？）有，已經很久了，時常開票要
      我去借錢。」（見本院99年12月23日言詞辯論筆錄）。益
      證，證人呂素花確實持被告之系爭支票向原告借款之事實
      無誤。
（四）被告雖辯稱，伊未向原告借款，也未自原告處拿到該56萬
      元之款項云云。退萬步，被告既授權證人呂素花開立系爭
      支票並交原告，被告為系爭支票發票人，依票據法第5 條
      及第121 條規定，本應負擔發票人責任，且揆諸首揭說明
      ，原告無庸證明取得系爭支票之原因關係，故不論被告是
      否取得上開款項，仍無礙於原告票據權利之行使。
五、本件被告授權證人呂素花簽發系爭支票並交付原告，原告屆
    期提示竟均退票未獲付款，則原告請求發票人即被告給付票
    款56萬元，及自支付命令送達翌日，即99年9 月13日起至清
    償日止，按週年利率百分之6 計算之利息，洵屬有據，應予
    准許。
六、本件事證已臻明確，兩造其餘攻擊防禦方法及所提證據，於
    判決結果不生影響，爰不一一論列，併此敘明。
七、據上論結，本件原告之請求為有理由，依民事訴訟法第78條
    ，判決如主文。
中    華    民    國   100    年    1     月    31    日
                  民事第二庭法  官  柯月美
以上正本係照原本作成
如對本判決上訴須於判決送達後20日內向本院提出上訴狀
如委任律師提起上訴者，應一併繳納上訴審裁判費。
中    華    民    國   100    年    1     月    31    日
                            書記官  黃怡禎